臺灣彰化地方法院民事判決　九十三年度簡上字第三六號
　　上　訴　人　丙 ○ ○
　　被 上訴 人　乙 ○ ○
　　　　　　　　甲 ○ ○
右當事人間請求損害賠償事件，上訴人對於中華民國九十三年一月六日本院彰化簡易
庭第一審判決（九十二年度彰簡字第四六五號）提起上訴，本院於九十三年四月二十
一日言詞辯論終結，判決如左：
    主      文
上訴駁回。
第二審訴訟費用由上訴人負擔。
    事實及理由
一、上訴人起訴主張：被上訴人乙○○、甲○○為伊之兄、嫂（三哥及三嫂），九十
    年九月八日下午二時十分許，伊偕同訴外人即兩造之么弟黃明進前往被上訴人乙
    ○○所經營，設於彰化縣彰化市○○街、自強路口販賣生禽及滷味之攤位，質問
    乙○○關於其未經伊同意覆函予租地地主時，竟以手推伊胸部，並自其攤位抽出
    兩台尺長之磨刀用鋼鑽，砍刺伊之頭部及胸部，因伊閃避並趨前揪住其衣領，形
    成貼身扭住之狀態，而未被擊中，嗣經黃明進以雙手握住乙○○之手，方使上開
    鋼鑽掉落地上，其間乙○○並以口咬伊之右手虎口，造成伊受有右手掌撕裂傷二
    ．五公分之傷害。在甲○○於獲悉上情後，同日下午三時許，竟手持該攤位上之
    菜刀，朝伊左側脖子砍來，經伊發現抬起左手擋架，致伊之左手掌受有撕裂傷四
    ．五公分之傷害等情，本於侵權行為之法律關係，求為命被上訴人乙○○賠償伊
    工作損失新台幣（下同）二萬元、慰撫金二十萬八千元（合計二十二萬八千元）
    ；命被上訴人甲○○賠償伊工作損失二萬元、慰撫金十九萬元（合計二十一萬元
    ），暨均自起訴狀繕本送達翌日起加給法定利息之判決，並均願供擔保聲請宣告
    假執行。原審判命被上訴人乙○○、甲○○應分別給付上訴人一萬元、二萬元，
    及均自九十二年九月十七日起至清償日止，按年息百分之五計算之利息，駁回上
    訴人其餘請求。上訴人不服，提起上訴，其上訴聲明：求為(1)原判決不利於上訴
    人部分廢棄；(2)右廢棄部分，被上訴人乙○○、甲○○應分別再給付上訴人二十
    一萬八千元及十九萬元，並均自起訴狀繕本送達翌日起至清償日止，按年息百分
    之五計算之利息之判決。
二、被上訴人則以：係上訴人從高雄跑到彰化來打人，其所受傷害為雙方拉扯所造成
    等語，資為抗辯（被上訴人乙○○於原審提起反訴，請求上訴人賠償八萬元及其
    利息部分，經原審判決其敗訴後，乙○○未提起上訴）。
三、上訴人主張其於前揭時地，因覆函租地地主事宜發生衝突，為被上訴人乙○○、
    甲○○分別以口咬傷右手掌及用菜刀砍傷左手掌之事實，有診斷證明書附於本院
    九十一年度易字第二五二號刑事警偵查卷可參，並經證人黃明進於該刑事案審理
    時證述明確，被上訴人二人因此分別經本院刑事庭判處拘役四十日及三十日確定
    ，復經本院調閱該刑事偵審卷查明無誤，堪信為真實。
四、按因故意或過失，不法侵害他人之權利者，負損害賠償責任；不法侵害他人之身
    體者，對於被害人因此喪失或減少勞動能力時，應負損害賠償責任，被害人雖非
    財產上之損害，亦得請求賠償相當之金額，民法第一百八十四條第一項前段、第
    一百九十三條第一項、第一百九十五條第一項分別定有明文。本件被上訴人二人
    分別故意不法以口咬及刀砍上訴人之身體成傷，已如前述，依法自應各負損害賠
    償責任。茲就上訴人請求之項目分述如次：
  (一)工作損失：
    上訴人主張其因上揭傷害，造成生活及工作不便達二十日，按其目前所領終身月
    俸約六萬元計算，被上訴人二人應各賠償二萬元等情，為被上訴人所否認，參酌
    上訴人所受之傷勢，尚屬輕微，上訴人復未能舉證證明其勞動能力減少或喪失，
    其請求被上訴人二人各賠償其二萬元，即屬無據，自不應准許。
  (二)慰撫金：
    上訴人為海軍官校畢業，中校退伍，月領終身俸約六萬元，現自行成立攝影工作
    室，從事攝影工作，月入約二、三萬元，名下無不動產，存款約有一百五十萬元
    ；被上訴人乙○○、甲○○均為國小畢業，現在黃昏市場賣雞及滷菜，月入約十
    八至二十萬元，乙○○名下無不動產，甲○○有房屋及土地各一筆等情，為兩造
    分別陳明，並有彰化縣稅捐稽徵處九十三年二月二十七日函送本院之歸戶財產查
    詢清單在卷可參。另被上訴人乙○○因上開肢體衝突，亦受有頭皮血腫、上唇裂
    傷、前胸部皮下及頭部多處擦傷之傷害，有驗傷診斷書附前揭刑事警卷可稽，上
    訴人亦因此經本院九十一年度易字第二五二號、台灣高等法院台中分院九十二年
    度上易字第五○九號刑事判決判處拘役二十日確定，有判決書可按。上訴人雖稱
    其係正當防衛，始造成被上訴人乙○○受傷云云。惟當時發生肢體衝突之情形，
    係乙○○先用手推上訴人胸口，上訴人也反手推乙○○，後來乙○○拿來前開鋼
    鑽揮打上訴人，未揮中即被黃明進搶後鋼鑽，其後上訴人即與乙○○扭打在一起
    ，業經證人黃明進在上開刑事案件審理時證述明確，足徵上訴人顯非單純基於排
    除被上訴人乙○○持鋼鑽揮打之不法侵害，始與之扭打，要難謂其無傷害被上訴
    人乙○○之故意，自與正當防衛之要件不合。上訴人於原審時聲請傳訊證人黃明
    進，以證明事發經過，尚無必要。至上訴人所提關於被上訴人昔日與父母兄弟或
    公婆相處之各項「素行」，則與本件傷害事件無關。本院審酌雙方具有親屬關係
    及互毆之起因，暨兩造之身分、地位、經濟能力，被上訴人實施傷害之手段、犯
    後態度，上訴人所受之傷害並非嚴重及其因此所受精神上打擊之程度等一切情狀
    ，認為上訴人請求被上訴人乙○○、甲○○各賠償慰撫金二十萬八千元及十九萬
    元，顯屬過高，應各以一萬元及二萬元始為相當，逾此範圍，自不應准許。
五、綜上所述，上訴人本於侵權行為之法律關係，請求被上訴人乙○○、甲○○賠償
    ，各在一萬元及二萬元，並均自起訴狀繕本送達翌日即九十二年九月十七日起至
    清償日止，按年息百分之五計算之利息範圍，洵屬正當，應予准許，逾此範圍之
    請求，為無理由，不應准許。原審就上開不應准許部分為上訴人敗訴之判決，並
    駁回上訴人假執行之聲請，委無不合。上訴論旨，指摘原判決該部分為不當，求
    予廢棄改判，為無理由，應予駁回。
據上論結，本件上訴為無理由，依民事訴訟法第四百三十六條之一第三項、第四百四
十九條第一項、第七十八條，判決如主文。
中　　　華　　　民　　　國　　九十三　　年　　  五  　　月　　  五  　　日
                                  民事第二庭
                                      審判長法  官　何 志 通
                                            法　官　羅 秀 緞
                                            法　官　陳 瑞 水
右為正本係照原本作成。
本判決不得上訴。
中　　　華　　　民　　　國　　九十三　　年　　  五  　　月　　  六  　　日
                                        法院書記官　楊 筱 惠
